臺灣高等法院高雄分院民事裁定
111年度抗字第238號
抗  告  人  李國鎮  


相  對  人  富邦資產管理股份有限公司

法定代理人  洪主民  
上列抗告人因與富邦資產管理股份有限公司間聲明異議事件，對
於中華民國111年5月31日臺灣橋頭地方法院111年度執事聲字第2
9號所為裁定提起抗告，本院裁定如下：
    主  文
抗告駁回。
抗告費用由抗告人負擔。
    理  由
一、抗告意旨略以：依民法第125條、第126條時效之規定，相對
    人原有債權所生之利息請求權已罹於時效，債權人明顯向抗
    告人超額收取利息及違約金，本件私法上請求權存否既尚待
    民事訴訟程序確定，在相對人債權有疑義之情形下，應暫緩
    強制執行。再者，債權人所聲請執行之臺灣土地銀行左營分
    行（下稱土銀），帳號000000000000號之帳戶（下稱系爭帳
    戶）內之款項，係由勞工保險局匯入，依強制執行法第122
    條，屬不應強制執行之財產，僅因抗告人入監，致無法辦理
    申請該帳戶為勞工保險專戶之申請程序，應體恤抗告人年老
    多病暫緩執行，原裁定駁回抗告人之異議自有不當，爰提起
    抗告等語。
二、按強制執行程序開始後，除法律另有規定外，不停止執行，
    強制執行法第18條第1項定有明文。即強制執行法已明示強
    制執行程序開啟後，以不停止執行為原則。同條第2項所以
    例外規定得因諸如提起債務人異議之訴等訴訟，得聲請停止
    執行，係因該等訴訟，如果勝訴確定，債務人之物已遭執行
    無法回復，為避免債務人發生難以回復之損害，必於認有必
    要時，始得裁定停止執行。次按，強制執行法第14條第1項
    規定之債務人異議之訴，須執行名義成立後，有消滅或妨礙
    債權人請求之事由發生，始得提起。所謂消滅債權人請求之
    事由，例如清償、提存、抵銷、免除、混同、債權讓與、債
    務承擔、更改、消滅時效完成、解除條件成就、契約解除或
    撤銷、另訂和解契約，或其他類此之情形。所謂妨礙債權人
    請求之事由，例如債權人同意延期清償、債務人行使同時履
    行抗辯權等。而執行名義所載請求權是否罹於時效而消滅，
    係屬於當事人間之實體爭執，非執行法院所得審究，如有所
    爭執，應提起訴訟解決。
三、又按，被保險人、受益人或支出殯葬費之人領取各種保險給
    付之權利，不得讓與、抵銷、扣押或供擔保。被保險人或受
    益人依本條例規定請領年金給付者，得檢具保險人出具之證
    明文件，於金融機構開立專戶，專供存入年金給付之用。前
    項專戶內之存款，不得作為抵銷、扣押、供擔保或強制執行
    之標的。勞工保險條例第29條第1、2、3項固分別定有明文
    。惟上開規定所稱領取各種保險給付之權利，係指被保險人
    或受益人尚未領取之保險給付，對勞動部勞工保險局（下稱
    勞保局）得請求領取之權利，係屬一身專屬權利，故不得扣
    押之，惟該保險給付經領取後，則請領該保險給付之權利即
    因已行使而不存在，因此將領取之保險給付存入銀行或郵局
    ，與將其他收入之金錢存入銀行或郵局相同，均已變成其對
    存款銀行或郵局之一般金錢債權性質。此種對存款銀行或郵
    局請求付款之權利，殊難謂係被保險人或受益人之一身專屬
    權利，除有其他不得強制執行之情形外（例如撥入上開勞工
    保險條例第29條第2項規定所稱專戶內之存款），尚難以其
    為勞工保險條例規定之保險給付而謂不得強制執行。又債務
    人對於第三人之債權，係維持債務人及其共同生活之親屬生
    活所必需者，不得為強制執行，強制執行法第122條第2項固
    有明文，但若對第三人之債權，非必全部為維持債務人及其
    家屬生活之必要費用，如除去此項必要費用尚有餘額，仍非
    不得為強制執行。
四、經查：
　㈠相對人主張對抗告人擁有金錢債權未獲清償，而向原法院聲
    請對抗告人為強制執行，業據提出臺灣高雄地方法院96年度
    執字第83498號債權憑證為憑（見原審法院110年度司執字第
    50198號卷第2頁正、反面；下稱系爭執行事件）。是強制執
    行程序既經相對人聲請執行而開啟，非經法院裁定，系爭執
    行事件之執行程序自不應停止。抗告人主張相對人請求執行
    之債權，利息部分已罹於時效而消滅，惟依前所述，此部分
    屬執行名義成立後有消滅或妨礙債權人請求之事由，為當事
    人間實體上之權利爭執，非執行法院所得斟酌，應由抗告人
    於強制執行程序終結前，提起債務人異議之訴以資解決，且
    抗告人如認相對人就利息部分之執行行為，日後恐受難以回
    復之損害而有停止執行之必要，亦應依強制執行法第18條第
    2項之規定，向法院聲請准為供擔保後停止執行，非逕依強
    制執行法第12條向執行法院聲明異議所能救濟。是抗告人依
    異議程序，併主張其因年老多病，應停止或暫緩系爭執行事
    件之執行，均無理由。
　㈡另查，系爭執行事件所扣押抗告人所有之系爭帳戶，為抗告
    人個人帳戶而非有特殊目的之金融專戶，其自109年6月21日
    起帳戶內僅有存入存款息而無其他收入金額及動支金額，至
    110年12月21日止，存款餘額有新臺幣（下同）1,006,785元
    ，有土銀111年2月8日左營字第1110000313號函及所附系爭
    帳戶之客戶帳戶明細查詢、歷史交易查詢畫面可憑（見系爭
    執行事件卷第40至42頁）。可認系爭帳戶並非依勞工保險條
    例第29條規定開立之專戶，此亦為抗告人所自承（見本院卷
    第11頁），則依前開說明，系爭帳戶內之存款自非勞工保險
    條例第29條所規定之不得作為扣押或強制執行之標的。縱系
    爭帳戶金額含有抗告人所領受之勞工保險給付，惟既已領取
    保險給付而存入系爭帳戶，已成為對其存款銀行之一般金錢
    債權，非屬抗告人一身專屬權利，無從認定係屬勞工保險條
    例規定之保險給付而屬不得強制執行之標的。是聲明人以其
    系爭帳戶內之存款依法不得扣押云云，洵無足採。
　㈢抗告人雖復稱其年老多病，惟系爭帳戶內之存款餘額，109年
    6月21日為1,004,521元，陸續有利息存入，迄至110年12月2
    1日有結餘1,006,785元，此外無其他款項之存入，亦無任何
    提領及支出之紀錄，有前揭交易明細可參。是自109年1月1
    日起至110年10月6日土銀收受系爭執行命令期間，系爭帳戶
    既均有高於100萬元之存款餘額，復無任何支出，顯見系爭
    帳戶之存款非係用於維持抗告人個人或其共同生活親屬生活
    所必需之固定支出甚明。況系爭執行事件僅扣押系爭帳戶中
    債權本金108,085元，及因此金額所生之相關利息及違約金
    ，總金額為346,058元，有扣押命令及電話紀錄可稽（見系
    爭執行事件卷第11、12頁、第10頁），是扣除上揭扣押命令
    所扣押系爭帳戶內存款債權金額，在抗告人未舉證其有必要
    須支付高額款項始能維持生活，系爭帳戶內扣押後之餘款，
    既至少仍有60萬元以上，客觀上足以維持抗告人及其家屬生
    活之必要費用，並無強制執行法第122條所定不得為強制執
    行之情事。
五、綜上，系爭執行事件既未經法院裁定，自不得停止或暫緩執
    行；又系爭帳戶並非勞工保險金專戶，且帳戶餘額縱扣除系
    爭執行事件所扣押之債權金額，亦足以維持抗告人及其家屬
    生活必要費用，自得為強制執行。原裁定及原法院司法事務
    官駁回抗告人之異議，並無違誤，抗告意旨指摘原裁定不當
    ，求予廢棄，為無理由，應予駁回。
六、據上論結，本件抗告為無理由，爰裁定如主文。
中　　華　　民　　國　　111 　年　　8 　　月　　5 　　日
                            民事第二庭    
                                審判長法  官  黃國川　　
                                      法  官  何佩陵　　
                                      法  官  李怡諄　　
以上正本證明與原本無異。
本件不得再抗告。　　　　　　　　　　
中　　華　　民　　國　　111 　年　　8 　　月　　5 　　日
                                      書記官  梁美姿